台灣高等法院台中分院民事判決　　　　 94年度家上字第104號
上　訴　人　　丁○○（原名戊○○）
兼法定代理人　甲○○
共　　　同
訴訟代理人　　江錫麒律師
共　　　同
複 代理 人　　乙○○
被 上訴 人　　丙○○
訴訟代理人　　賴銘耀律師
複 代理 人　　張益隆律師
上列當事人間確認親子關係存在等事件，上訴人對於中華民國94
年 5月24日台灣苗栗地方法院93年度親字第17號第一審判決提起
上訴，本院於中華民國95年12月27日言詞辯論終結，判決如下：
    主      文
上訴駁回。
第二審訴訟費用由上訴人負擔。
    事實與理由
一、本件經本院審理結果，認第一審判決，除將被上訴人「丙○
    ○」誤載為「己○○」應予更正外，其餘認事用法均無不當
    ，應予維持，並引用第一審判決書記載之事實、證據及理由
    。
二、上訴人上訴意旨略以：(一)上訴人甲○○與被上訴人丙○○結
    束朋友關係後，於民國（以下同）93年8月18日與訴外人庚
    ○○結婚。庚○○已於93年11月5日收養上訴人戊○○，並
    聲請台灣苗栗地方法院認可後，完成收養戶籍登記，戊○○
    並改姓名為丁○○。丁○○因收養關係，並終止與生父丙○
    ○之生身父女關係，丙○○於原審提出本訴，請求確認與丁
    ○○之婚生父女關係，似無以判決確認之必要。又丁○○現
    為庚○○之養女，揆諸民法第1077條之規定，及最高法院20
    年上字第2305號判例意旨，養子女關係與婚生子女同，其權
    利義務當然由養父行使負擔，被上訴人起訴請求由被上訴人
    行使負擔丁○○之權利及義務云云，於法無據。(二)雖然丁○
    ○與庚○○間之收養關係經鈞院判決收養關係不成立確定；
    然被上訴人初則懷疑戊○○非自其受胎所生，戊○○出生後
    被上訴人於扶養期間全交由褓母照顧，並未親自照顧，並不
    適合行使負擔戊○○之權利義務。原審判決丙○○與甲○○
    共同行使負擔戊○○之權利義務太複雜，恐影響其人格發展
    。請求判決：(一)原判決廢棄。(二)被上訴人第一審之訴駁回。
三、被上訴人答辯意旨略以：(一)被上訴人丙○○請求確認丁○○
    與庚○○間收養關係不成立之訴，業經鈞院以95年度家上字
    第57號判決被上訴人勝訴確定。堪認上訴人之上訴顯無理由
    。(二)戊○○出生後三個月，即由被上訴人帶到台中一起居住
    ，父女感情良好，直到戊○○二歲多才由甲○○帶回苗栗，
    之後甲○○方面並不讓被上訴人探視小孩，被上訴人始提起
    本件之訴。又被上訴人家庭可給戊○○良好教養，被上訴人
    之妹為國小老師，弟弟在調查局上班，均可給小孩好輔導、
    教養。原審判決戊○○監護權由兩造共同任之，判決後兩造
    亦依判決所示方式行使負擔，並無問題，原判決並無違誤。
    請求判決：上訴駁回。
四、經查：
  (一)戊○○雖曾經甲○○代為意思表示，與庚○○訂立收養契約
    ，並聲請台灣苗栗地方法院以93年度養聲字第66號裁定：「
    認可庚○○於93年 8月10日收養戊○○為養女」，有被上訴
    人提出之上開裁定影本在卷可稽（見本院卷(一)第25頁）。惟
    經被上訴人獲悉後，隨即向原審提起「確認丁○○（即戊○
    ○）與庚○○間的收養關係不成立」之訴，經原審法院判決
    被上訴人勝訴，戊○○、庚○○不服上訴後，亦經本院以95
    年度家上字第57號駁回上訴確定，此為兩造所不爭執外（見
    本院卷(二)第 103頁），並有上開判決附卷為憑（見同上卷第
    26、55頁）。足見戊○○與庚○○間已無收養關係。上訴人
    主張戊○○之權利義務當然由庚○○行使負擔已無可採。
  (二)本件被上訴人丙○○與上訴人甲○○均適宜擔任戊○○之監
    護人，縱使偶有疏失或不週，仍不足以認定有何不適宜擔任
    監護人之處。且丙○○與甲○○於審理中均多次表示有照顧
    戊○○之意願及能力，均得提供戊○○穩定、快樂之成長，
    復顧及戊○○兼有與生父、生母共同生活之意願，強與剝奪
    一方之監護權，非但對生父或生母甚為不公，亦非符合子女
    之最佳利益。原審乃酌定對於未成年子女戊○○權利義務之
    行使或負擔，仍由甲○○與丙○○共同任之。並斟酌甲○○
    與丙○○各自有家庭，且分居兩地，對於子女教養意見未必
    相同，為避免因意見不同而有所爭執，對於子女之身心造成
    負面影響，復審酌子女渴望安定之生活，及將來就學之需求
    ，而酌定如原判決附表所示之監護權行使方式（見原審判決
    第6、7頁）。原判決對戊○○之監護權行使方式已審酌至當
    ，於法亦無不合。上訴意旨指由丙○○與甲○○共同行使負
    擔戊○○權利義務太複雜，恐影響其人格發展云云，並無證
    據為憑，空言指摘，委無可採。
五、綜上所述，被上訴人請求確認其與戊○○間親子關係存在，
    為有理由，原判決依法為其勝訴判決，並審酌一切情事，酌
    定如原判決附表所示監護權行使方式，均無不合。上訴意旨
    指摘原判決不當，求予廢棄改判，為無理由，應予駁回。
六、本件事證已臻明確，兩造其餘攻擊、防禦方法及所提證據，
    均毋庸再予審酌，併此敘明。
七、據上論結，本件上訴為無理由，依民事訴訟法第449條第1項
    、第85條第12項前段，判決如主文。
中　　華　　民　　國　　96　　年　　1　　月　　10　　日
                  民事第一庭　 審判長法　官　吳火川
　　　　　　　　　　　    　　　　　 法　官  邱森樟
　　　　　　　　　　　    　　　　　 法　官  饒鴻鵬
以上正本係照原本作成。
如對本判決上訴，須於收受判決送達後二十日內向本院提出上訴
書狀，其未表明上訴理由者，應於提出上訴後二十日內向本院提
出上訴理由書 (須按他造人數附具繕本)。
上訴時應提出委任律師為訴訟代理人之委任狀。具有民事訴訟法
第四百六十六條之一第一項但書或第二項之情形為訴訟代理人者
，另應附具律師及格證書及釋明委任人與受任人有該條項所定關
係之釋明文書影本。
　　　　　　　　　　　　　　　　　　書記官　許哲禎
中　　華　　民　　國　　96　　年　　1 　　月　　10　　日
                                                      Ｃ